【裁判字號】    91,上易,195
【裁判日期】    920819
【裁判案由】    損害賠償
【裁判全文】
臺灣高等法院臺中分院民事判決      九十一年度上易字第一九五號
      上  訴  人  乙○○
      被  上訴人  甲○○
右當事人間請求損害賠償事件，上訴人對於中華民國九十一年四月二十三日台灣台中
地方法院九十一年度訴字第二三五號第一審判決提起上訴，本院判決如左：
      主      文
上訴駁回。
第二審訴訟費用由上訴人負擔。
      事      實
甲、上訴人方面：
一、聲明：求為判決：
    (一)原判決廢棄，並駁回被上訴人在第一審之訴。
    (二)一、二審訴訟費用由被上訴人負擔。
二、陳述：除與原判決記載相同者予以引用外，補稱：
    (一)按「違反保護他人之法律，致生損害於他人者，負賠償責任」民法第一百八十
      四條第二項明文規定。本件被上訴人由台灣台中地方法院以九十年中交檢字第
      一五八四號判決：「甲○○服用酒類，不能安全駕駛動力交通工具而駕駛，處
      ‧‧‧」，明白認定被上訴人無能力安全駕駛，而判處拘役，被上訴人並未上
      訴因而刑事判決確定，顯見其對刑事庭認定其不能安全駕駛動力交通工具之事
      實亦為甘服，則被上訴人就此車禍事實與有過失，其過失比例應為五比五。
    (二)上訴人並未闖紅燈，證人林家宇自稱其停下來等紅燈之際兩方都沒有來車，足
      證被上訴人車道在證人停車時為綠燈，被上訴人如於此際到達路口即不用停車
      而可直行，但證人所見為「兩方都沒有來車」，顯見被上訴人此時並未到達該
      肇事路口，因此被上訴人在警訊中稱：「行使至東興路與公益路口時，我就停
      下來（當時紅燈），等到綠燈時，我就直行」云云，已與證人林家宇之供述互
      為矛盾，證人林家宇在公益路口等紅燈轉綠燈之同時，不可能被上訴人亦在東
      興路上等紅燈轉綠燈，因此上訴人於警訊時即稱：「號誌為綠燈」，當係上訴
      人等紅燈轉綠燈時，看到已轉綠燈後，方超越林家宇之車前駛，乃被上訴人因
      酒後，就其車道由綠燈轉紅燈後猶貿然前駛，以致肇事。
    (三)查被上訴人提出鄭有盛行車執照，其原發照日期為八十九年九月二十七日，距
      離肇事日期九十年十一月三日已一年一個月又七日，則縱被上訴人有修車事實
      ，但該修復費用未計算折舊，原判決以之作為賠償基礎即非正確，按被上訴人
      所提出之發票於00000000號內所載零件計二三，二○八元，0000
      0000號發票內所載零件為一八四，○八四元，自均應計算折舊，至000
      00000號發票僅載汽車修理，且時間為九十一年二月二十八日此部分予以
      否認，另00000000號亦概略載敘汽車材料一批，時間為九十一年二月
      二十二日，距肇事已三個半月以上，亦予否認。
      上訴人車損工資部分為九○三○○元，零件部分為九三三八○元，按上訴人車
      為一九九九年六月出廠，五年之折舊年限，其折舊以二年五個月作零件列計折
      舊後，其損害金額應一四五四○八元，而被上訴人之修理費三八○八六六元，
      合計為五二六二七四元，以雙方負擔損失各半計算，上訴人應給付被上訴部分
      為一一七七二八元。
      又被上訴人於原審起訴狀中所附修護估價單內列有引擎噴塗至左前門噴塗，合
      計二萬六千二百元，上訴人無給付新漆之義務，亦應為折舊，折舊率亦以百分
      之二六‧六經予扣除後，上訴人應給付被上訴人一一○七五九元始為正確。
    (四)汽車既為被上訴人所有，發票買受人卻記載為宏巨建設股份有限公司高雄分公
      司，則出資修理者顯非被上訴人，其間關係如何，未見被上訴人主張，在被上
      訴人舉證前，否認被上訴人之損害支出。
三、證據：補提雍勝汽車有限公司汽車委修單四張、行車執照影本一份。
乙、被上訴人方面：
一、聲明：求為判決如主文所示。
二、陳述：除與原判決記載相同者予引用外，補稱：
    (一)法務部於八十八年五月十八日法檢字第○○一六六九號函是以每公升零點五
      五毫克作為認定標準，在車禍現場，警方檢測伊之酒測值為零點四四毫克，上
      訴人酒測值為零點六六毫克，伊當時之精神狀態應屬能安全駕駛範圍。且伊亦
      遵守交通號誌及車速限制，無過失行為。惟上訴人之酒測值已超出標準，應認
      定無法安全駕駛，上訴人主張過失相抵自屬無理由。
    (二)伊在原審主張新台幣八十六萬四千四百三十九元之賠償金，經原審法官斟酌各
      項折舊、耗損等因素後，使雙方達成協議賠償金額為新台幣四十五萬九千四百
      三十九元，上訴人主張前項金額應再扣除折舊、耗損部分，應不可採。
    (三)伊於民國九十年六月九日與鄭有盛完成系爭車號：ＺＦ─６５５５之汽車買賣
      手續，惟因原車主鄭有盛尚有汽車貸款及公司內部車馬費問題，故雙方同意先
      交付車輛使用，待價金付清始辦理監理機關之過戶手續，動產物權係採交付生
      效主義，故本汽車買賣依法成立且生效，從而損害賠償請求權依法移轉於被上
      訴人，上訴人指修車發票買受人係列宏巨建設故費有限公司高雄分公司即認被
      上訴人無請求權，實係修車廠依原資料開具發票，故發票開立無訛。
三、證據：聲請訊問鄭有盛、鄭振裕為證。
丙、本院依職權向台中地方法院調閱九十年度中交簡第一五八四號刑事卷宗。
      理      由
一、本件被上訴人主張：上訴人於民國九十年十一月三日凌晨三時五十分左右，駕駛
    車牌號碼Ｘ３─０８３１號廂型小客貨車，行經台中市○○路與公益路口時，竟
    疏未注意而闖越路口紅燈號誌，致衝撞伊所駕駛之車牌號碼ＺＦ─６５５５號自
    用小客車，造成伊所有之前揭車輛受有車右前車角凹損等嚴重損害，爰依侵權行
    為之法律關係，求為命上訴人給付被上訴人回復原狀費用四十五萬九千四百三十
    九元及自起訴狀繕本送達翌日即九十一年一月十六日起至清償日止，按週年利率
    百分之五計算利息之判決。
二、上訴人則以：本件兩造當時確於被上訴人主張之前開時間地點發生車禍，但伊並
    無闖紅燈之過失行為。雖然車禍當天伊有喝酒，但當時沒有不清醒也未闖紅燈，
    本件是被上訴人闖紅燈才會發生事故；縱使伊有過失，但被上訴人當天亦有喝酒
    ，酒測值為零點四四毫克，被上訴人就車禍之發生亦與有過失，雙方之損害額應
    依民法第二百十七條過失相抵，且被上訴人之車已非新車，就修復費用應扣除折
    舊費用始為賠償金額，又被上訴人所提出之修車統一發票，買受人欄記載為宏巨
    建設公司，故被上訴人並未實際支出修車費用等語，資為抗辯。
三、查上訴人於九十年十一月三日凌晨三時五十分左右，駕駛車牌號碼Ｘ３─０８３
    １號廂型小客貨車，行經台中市○○路與公益路口時，與被上訴人所駕駛其所有
    之車牌碼號ＺＦ─６５５５號自小客車發生衝撞，造成被上訴人所有前揭車輛受
    有車右前車角凹損等損害，業經被上訴人於原審法院提出台中市警察局交通警察
    隊肇事現場圖影本一紙在卷可稽，並經原審法院及本院依職權調取本院九十年度
    中交簡字第一五八四號公共危險案件全卷（含臺灣臺中地方法院檢察署九十年度
    偵字第二００八九號卷、九十一年度執字第八二六號卷）及向台中市警察局交通
    警察隊調取本件兩造發生車禍所製作之現場圖影本一紙、筆錄影本一份、照片四
    紙核對無誤，復為兩造所不爭執，自堪信為真實。
四、茲據證人林家宇於原審到庭證稱：「（經原審法院提示車禍現場照片）我有看到
    這件車禍，．．．地點是在東興路與公益路口，當時我開計程車，車號Ｐ九─八
    九二號，我在公益路由文心路的方向往市區方向走，當時我停紅燈在公益路上面
    之中線車道，我的右方是直走或右轉車道，左方是左轉車道，我停下來時兩方都
    沒有來車，後來有一部紅色廂型車自我右後方車道開過去直走，當時仍在紅燈狀
    態，該紅色廂型車就在路口與黑色轎車發生碰撞，．．．發生碰撞的兩車駕駛都
    有下車，黑色車是原告，廂型車是被告」等語（見原審九十一年三月二十一日言
    詞辯論筆錄），核與被上訴人主張本件肇事係上訴人闖紅燈所致之情節相符。而
    證人確係該車牌號碼Ｐ九─八九二號計程車之駕駛等情，亦有該證人提出執業登
    記影本一件、駕駛執照影本一件、行車執照影本一件在卷可稽。按被上訴人於案
    發當日即九十年十一月三日檢察官偵查中即已向檢察官表明：「他（按指上訴人
    ）闖紅燈，我有一個計程車司機及一位外國人留電話給我可以作證」等語（見臺
    灣臺中地方法院檢察署九十年度偵字第二００八九號卷第三十一頁），足見該證
    人林家宇並非原告臨訟始捏造之證人，則該證人林家宇所證，自非不可採信。況
    上訴人於刑案警訊中自承：「當初我開車至公益路與東興路口與自小客車ＺＦ─
    六五五五車輛發生車禍，因當時我意識不很清楚，車禍發生後我才知道車禍」等
    語（見同上卷第七頁背面），根據上訴人此一陳述，足見其駕車通過前開肇事路
    口時，根本未看交通號誌，則上訴人主張其係綠燈通行云云，顯屬其自己之推測
    ，自應以與兩造間無利害之證人林家宇所證為實，是本件確係上訴人駕駛前開車
    輛未遵守交通號誌之指示，擅自闖紅燈以致肇事，應屬實情，上訴人抗辯伊未闖
    紅燈云云，核與事實不符，自不足採信。
五、按汽車行駛至交岔路口，應遵守燈光號誌之指示；汽車行駛時，駕駛人應注意車
    前狀況，並隨時採取必要安全措施，道路交通安全規則第一百零二條第一項第一
    款、第九十四條第三項分別定有明文。上訴人係領有駕駛執照之車輛駕駛人，其
    於前開時間，駕駛車牌號碼Ｘ３─０８３１號廂型小客貨車，行經台中市○○路
    與公益路交叉路口時，本應注意遵守交通號誌之指示，而依肇事當時路面乾燥、
    無缺陷、無障礙物之情形下，並無不能注意之情事；竟疏未注意而闖越路口紅燈
    號誌，致與被上訴人所駕駛之車牌號碼ＺＦ─６５５５號自用小客車發生碰撞，
    其行為有過失，應足認定。
六、又上訴人抗辯被上訴人車禍當時酒測值零點四四毫克，已達無法安全駕駛之狀態
    ，故被上訴人就車禍之發生亦與有過失云云，惟查，本件交通事故係肇因於上訴
    人闖紅燈之行為所致，已如前述，雖上訴人當天亦有飲酒，車禍當時酒測值達零
    點四四毫克，並因而受有不能安全駕駛之刑事判決確定，惟被上訴人雖有違反交
    通規則，亦不能遽謂被上訴人就本件損害之發生亦與有過失，是以上訴人主張其
    與被上訴人之過失比例為五比五，並不足採。是被上訴人前開車輛因本件車禍致
    其受有毀壞，核與上訴人之過失行為間，自有因果關係。
七、次按因汽車、機車或其他非依軌道行駛之動力車輛，在使用中加損害於他人者，
    駕駛人應賠償因此所生之損害；不法毀損他人之物者，被害人得請求賠償其物因
    毀損所減少之價額，民法第一百九十一條之二前段及民法第一百九十六條分別定
    有明文。所謂請求賠償物因毀損所減少之價額，得以修復費用為估定之標準，但
    以必要者為限，此經最高法院七十七年度第九次民事庭會議決議闡釋甚明。本件
    上訴人駕駛汽車在使用中加損害於被上訴人，則被上訴人依前開法律規定，自得
    請求上訴人賠償其損害。被上訴人於原審法院原主張受有新台幣八十六萬四千四
    百三十九元之損害，其中車輛損害回復原狀之費用為四十七萬九千五百元，業經
    被上訴人提出統一發票影本四張為證（見原審卷第四十三頁、第四十四頁），上
    訴人於原審言詞辯論中，就被上訴人所提出之車輛損害回復原狀費用計算方式並
    不爭執，且兩造於原審亦就被上訴人實際損害額定為四十五萬九千四百三十九元
    而達成協議（見原審卷第六十四頁）。按當事人固得於第二審提出新攻擊或防禦
    方法，但在第一審整理並協議簡化後已不得主張之爭點，或因當事人故意或重大
    過失未於第一審程序提出者，第二審法院得駁回之，民事訴訟法第四百四十七條
    定有明文。本件上訴人在原審法院九十一年四月十一日審理時已表明無其他主張
    ，並就調查證據之結果為辯論，在原審言詞辯論終結前亦未提出汽車零件折舊及
    耗損應予扣除之抗辯，至第二審中始行提出，顯有故意或重大過失，依前揭規定
    ，上訴人自不得再行提出，是上訴人上述之抗辯亦無足採。
八、至於上訴人主張被上訴人所提出之汽車修復費用統一發票影本之買受人記載為宏
    巨建設股份有限公司，被上訴人並未實際支出汽車修復費用，因此未受有損失云
    云，據被上訴人陳稱伊向證人鄭有盛購買該車，因價金未繳清及鄭有盛尚有汽車
    貸款等私人因素，猶未辦理監理機關之過戶手續，雙方同意先交付車輛使用，故
    該車現為伊佔有使用，該車原所有人即證人鄭有盛為宏巨建設股份有限公司高雄
    分公司員工，以公司名義購買該車，故修復費用統一發票之買受人仍列為宏巨建
    設股份有限公司，而此次修理汽車費用實由伊支付。按動產物權之讓與，非將動
    產交付，不生效力；但受讓人已占有動產者，於讓與合意時，即生效力，民法第
    七百六十一條第一項前段定有明文。查被上訴人於民國九十年六月九日向證人鄭
    有盛購買車號ＺＦ─６５５５自小客車，業據被上訴人提出買賣契約書（見原審
    卷第五十五頁）及證人鄭有盛出具之切結書（見本院卷第一百二十九頁）為證，
    被上訴人並實際佔有該車，故被上訴人就該車有所有權，應為屬實。修車廠人員
    即證人鄭振裕亦證稱，民國九十年十一月間，被上訴人駕駛該車前往其修車廠修
    車，修車費用亦由被上訴人支付後，修車廠始交還汽車予被上訴人，修車費用之
    發票買受人係依照電腦建檔資料而開具等語，堪認被上訴人實際支出汽車回復原
    狀之修復費用而受有損害，是以被上訴人請求上訴人賠償汽車回復原狀之修復費
    用四十五萬九千四百三十九元，並加付法定遲延利息，自無不合，原審法院為其
    勝訴之判決，核無違誤。上訴意旨指摘原判決不當，求與廢棄，為無理由。
九、據上論結，本件上訴為無理由，依民事訴訟法第四百四十九條第一項、第七十八
    條，判決如主文。
中      華      民      國    九十二    年      八      月     十九     日
~B1民事第三庭審判長法  官  陳照德
~B2                法  官  蔡王金全
~B3                法  官  陳成泉
右為正本係照原本作成。
不得上訴。
~B                書記官  劉恒宏
中      華      民      國    九十二    年      八      月     二十     日
                                                                        Ｙ


司法院資訊處製作；財團法人民間司法改革基金會備份。
